【裁判字號】    90,台非,224
【裁判日期】    900712
【裁判案由】    竊盜
【裁判全文】
最高法院刑事判決                                  九十年度台非字第二二四號
    上訴人  最高法院檢察署檢察總長
    被  告  甲○○
右上訴人因被告竊盜案件，對於台灣高等法院高雄分院中華民國九十年三月八日第二
審確定判決（九十年度上易字第四七號，起訴案號：台灣屏東地方法院檢察署八十九
年度偵字第五二六一號），認為違法，提起非常上訴，本院判決如左：
    主  文
原判決撤銷。
    理  由
非常上訴理由稱：「按判決適用法則不當者，為違背法令，刑事訴訟法第三百七十八
條定有明文。而依法應於審判期日調查之證據未予調查，致適用法令違誤，而顯然於
判決有影響者，該項確定判決即屬違背法令。業經司法院大法官會議以釋字第一八一
號解釋在案。又事實審法院應予調查之證據，不以當事人聲請者為限，凡與待證事實
有關之證據，均應依職權調查，以期發現真實，否則難謂無刑事訴訟法第三百七十九
條第十款之違法。另對於檢察官之送達判決，應向承辦檢察官為之，承辦檢察官如執
行職務不在辦公處所時，應向檢察長為之，而如法警送達裁判書類於檢察官時，適檢
察官公出或因事不在，遂於送達證書上記明日期，而將應送達之裁判書類置留於檢察
官辦公室而去，以致檢察官收受日期與法警送達日期兩相歧異，以檢察官收受日期為
準。查本件被告甲○○竊盜案件之判決書，台灣屏東地方法院檢察署仁股檢察官呂乾
坤係於八十九年十二月十三日收受，此有台灣屏東地方法院交付郵政機關送達證書在
卷可稽，雖該院法警於送達檢察官裁判書登記簿蓋用八十九年十二月十二日之戳章，
然於八十九年十二月十二日，該署仁股檢察官呂乾坤係執行相驗勤務（外勤），其於
當日上午及下午分至屏東縣內埔鄉、新園鄉相驗屍體及勘驗現場車輛工作，此有該署
值勤表、驗屍登記簿三份在卷可稽。查上開證據顯然於判決有影響且並非難於調查，
原審於開庭時若予以調查，則蒞庭檢察官必能及時提供上開資料，以供調查認定，而
遍查原審全卷，並未發現原審對上開毫無調查困難之證據，函請該署查復或於開庭時
予以調查，即以承辦檢察官未提出交付送達當時有差事或不在辦公處所之證明，認定
原審判決已於八十九年十二月十二日合法送達，並以上訴已逾法定期限而駁回上訴，
揆諸前開說明，原判決自有應於審判期日調查之證據而未予調查及適用法則不當之違
誤。案經確定，爰依刑事訴訟法第四百四十一條、第四百四十三條提起非常上訴，以
資救濟。」等語。
本院按依法應於審判期日調查之證據未予調查，致適用法令違誤，而顯然於判決有影
響者，該項確定判決，即屬判決違背法令。又上訴期間為十日，自送達判決後起算。
所稱送達判決後起算，係指經有合法之送達者而言，如該項判決並非合法送達，祇能
以受送達人實際接受判決時為起算上訴期間之標準。而判決是否合法送達，上訴是否
逾期，為法院應依職權調查之事項。本件原判決以對於檢察官之送達，應向承辦檢察
官為之，承辦檢察官不在辦公處所時，向首席檢察官（檢察長）為之，刑事訴訟法第
五十八條定有明文。因此判決書對於檢察官為送達，應於辦公處所向承辦檢察官為之
，承辦檢察官如執行職務不在辦公處所，或差假不在辦公處所或其他有不能收受（簽
收）送達文書之事由存在時，則即應向首席檢察官（檢察長）為之。倘非前揭原因，
且得在辦公處所得會晤承辦檢察官者，因檢察官客觀上已可收受該應送達之文書，乃
故不加收受，即應認其送達為合法。被告甲○○因竊盜案件，經台灣屏東地方法院判
決後，該法院之法警羅貞美於民國八十九年十二月十二日將判決正本送達於承辦檢察
官辦公室而交付送達，雖承辦檢察官呂乾坤蓋用八十九年十二月十三日收受之送達戳
記，有送達證書附卷可稽。然承辦檢察官並未提出交付送達當時有差事或不在辦公處
所之證明，依上揭說明，該判決於八十九年十二月十二日已合法送達，其上訴期間截
至同年十二月二十二日屆滿，其期間之末日又非星期日、紀念日或其他休息日，乃檢
察官遲至同年十二月二十六日始提起上訴，顯已逾期，因認其上訴為違背法律上之程
式，而判決上訴駁回。惟查，依卷附之送達證書，法警羅貞美所記載之送達時間為八
十九年十二月十二日，承辦檢察官（仁股）呂乾坤所蓋收受之圓戳章之日期為八十九
年十二月十三日，二者之日期歧異，何者為合法送達之日期，滋生疑義。而八十九年
十二月十二日檢察官呂乾坤係輪值外勤，當天上午八時四十五分，即因歐志勳車禍案
件，由屏東縣警察局東港分局報請前往市立殯儀館相驗；同日下午十四時三十五分，
另因李昌元騎腳踏車掉入水溝死亡，由屏東縣警察局內埔分局報請前往市立殯儀館相
驗，有台灣屏東地方法院檢察署八十九年十二月份值勤表、驗屍登記簿影本在卷（本
院卷）可稽。原審未依職權詳予調查法警羅貞美為送達時，是否已在辦公處所會晤承
辦之檢察官，並將應送達之判決書交付承辦檢察官或置於客觀上其已得收受之狀態，
而檢察官故不加收受，以及當天承辦檢察官是否因執行職務不在辦公處所，或有其他
不能收受文書之事由存在，以判斷何者為合法之送達日期。遽認法警羅貞美所記載之
送達日期為合法送達日期，而駁回檢察官之上訴，顯有依法應於審判期日調查之證據
而未予調查之違法，而此違法已致適用法令違誤，顯然於判決有影響，自屬判決違背
法令。案經確定，而刑事訴訟程序中不利益於被告之合法上訴，上訴法院誤為不合法
，而從程序上為駁回上訴之判決確定者，其判決固屬重大違背法令，惟既具有判決之
形式，仍應先依非常上訴程序，將該確定判決撤銷後，始得回復原訴訟程序，就合法
上訴部分進行審判。非常上訴意旨，執以指摘，為有理由。本件原係檢察官就被告之
不利益提起第二審之上訴，原審法院未詳予調查送達是否合法，上訴是否逾期，即認
上訴已逾期，其上訴不合法，所為駁回上訴之程序判決，係屬判決違背法令，本不發
生實質效力，然因其具有判決之形式，應由本院將原判決撤銷，回復原訴訟程序，由
原審法院就原上訴進行審判，以資糾正。
據上論結，應依刑事訴訟法第四百四十七條第一項第一款，判決如主文。
中      華      民      國     九十     年      七      月     十二     日
                              最高法院刑事第四庭
                                  審判長法官  董  明  霈
                                        法官  丁  錦  清
                                        法官  林  茂  雄
                                        法官  王  居  財
                                        法官  張  祺  祥
      右正本證明與原本無異
                                              書  記  官
中      華      民      國     九十     年      七      月     十八     日


司法院資訊處製作；財團法人民間司法改革基金會備份。
